---
title: "PB Synthèse Internationale"
subtitle: "Finances publiques"
format: 
  html:
    embed-resources: true
        
---


```{r, include=FALSE}
# Les options qui se trouvent là sont fortement conseillées
library(knitr)
library(tidyverse)
library(showtext) 
library(ofce)
library(ggiraph)
opts_chunk$set(
  echo = FALSE,
  warning = FALSE,
  message = FALSE,
  fig.pos="H", 
  out.extra="",
  dev="ragg_png",
  fig.showtext=TRUE,
  cache=FALSE)

showtext_opts(dpi=200)
showtext_auto()
load("graphs_pbinter_fipu.rda")
```

# Vers une baisse généralisée des déficits publics

La nécessité de faire face aux chocs successifs de la pandémie puis des hausses de prix énergétiques ont provoqué des réactions vigoureuses de la part des gouvernements qui ont conduit à une augmentation des déficits entre 2020 et 2023(@fig-deficits). Cette trajectoire commune recoupe néanmoins des situations nationales différentes : par exemple, les Etats-Unis ont affiché le déficit le plus élevé en 2023 malgré leur situation d'exportateur net d'énergie ; tandis que la dégradation des finances italiennes s'explique en partie par l'ampleur des mesures prises en réponse à l'augmentation des prix de l'énergie, mais aussi par une perte de contrôle sur le dispositif du "Superbonus"^[Adopté en 2020 comme mesure de relance, le Superbonus consistait initialement en un crédit d'impôt de 110% pour des rénovations de bâtiments à des fins d'efficience énergétique. Le coût total du dispositif depuis 2020 serait de 123 milliards d'euros, contre une estimation ex-ante par le gouvernement italien de 36.5 milliards.].

Sur la période 2023-2025, les principales économies dévelopées devraient connaître une amélioration de leurs soldes publics. Cette évolution est en partie la conséquence directe de la stabilisation des prix de l'énergie, qui amène les gouvernements européens à mettre fin à leurs mesures de soutien dès 2024. Contrairement aux autres économies majeures de la zone euro, la France verrait son déficit augmenter en 2024 (de 5.5% en 2023 à 6.2% en 2024) ; les Etats-Unis connaîtraient également une dégradation du solde public (7.9% à 8.4%), sous l'effet d'une impulsion budgétaire positive. Les principales économies européennes mettraient en oeuvre des politiques d'ajustement budgétaire structurel en 2025 : 0.5% du PIB en Italie, 0.7% en Allemagne et 1% en France^[Rappelons que la suspension des exigences budgétaires décidée pour permettre aux Etats de répondre aux crises se termine en 2024, au moment où les réformes adoptées en termes de gouvernance économique entrent en vigueur : la France et l'Italie en particulier sont visées par des procédures de déficit excessif.]. En Espagne, toutefois,la croissance de l'activité permettrait une amélioration du solde sans effort structurel prévu. L'amélioration du solde américain anticipée pour 2025 (6.9%) serait également le résultat du dynamisme des recettes et de l'activité, l'impulsion budgétaire prévue étant nulle.
```{r}
graph_deficits_pbinter
```

